【裁判字號】    95,易,1
【裁判日期】    950404
【裁判案由】    竊盜等
【裁判全文】
臺灣高雄地方法院刑事判決                 95年度易字第1號
公  訴  人  臺灣高雄地方法院檢察署檢察官
被      告  甲○○
上列被告因竊盜等案件，經檢察官提起公訴（起訴案號：臺灣高
雄地方法院檢察署94年度偵字第26956 號）暨聲請併案審理（移
併案號：同上署94年度偵字第27944 號），本院判決如下：
    主    文
甲○○共同連續攜帶兇器竊盜，處有期徒刑拾月。
    事  實
一、甲○○意圖為自己不法之所有之概括犯意，於民國94年11月
    6 日22時50分許，在高雄市○○區○○里○○街65號前，夥
    同不詳姓名年籍綽號「阿豪」之成年男子，共乘一部車號Ｐ
    ＪＧ─182 號機車（原車主係黃坤德）至高雄市○○區○○
    街65號前，適見該65號屋主趙清福所有之車牌號碼2182-XB
    號自用小客車停放在屋前，而渠二人乘四下無人之際，由綽
    號「阿豪」之人在機車上把風，而甲○○下車手持其所有客
    觀上具傷人危險性可供兇器使用之扳手1 支（未扣案），將
    趙清福所有之車牌號碼2182-XB 號自用小客車上固定預備輪
    胎之螺絲鬆開後，竊得上開趙清福所有該車上預備輪胎1 個
    ，再將預備輪胎置放在上開機車腳踏板處，據為己有後，甲○○乃與阿豪」之人共乘該機車離去。嗣經趙清福報警並調
    閱該里監視錄影帶，始發現渠二人行竊上開預備輪胎之全部
    過程【併案部分：同上署94年度偵字第27944 號】。
二、甲○○復承上竊盜之犯意，於94年11月20日13時40分許，騎
    乘其職場老闆所有之工作車即車號JSN ─221 號機車一部，
    至高雄縣鳳山市○○路丙○○經營之石頭家族檳榔攤貨櫃屋
    外停放後，旋乘上開石頭家族檳榔攤貨櫃屋門窗緊閉，而無
    人居住在內營業之際，持其職場老闆所有供工作用之客觀上
    具傷人危險性可供兇器使用之拔釘器及螺絲起子各1 支，撬
    開丙○○所營石頭家族檳榔攤貨櫃屋上鐵皮窗戶後，立即踰
    越入內，並先竊取冰箱內舒跑飲料1 罐先行飲用後，再將冰
    箱內維士比、舒跑、啤酒等飲料裝入紙箱準備帶走之際，為
    丙○○之友人丁○○騎機車經過該處而發現，並報警及連絡
    丙○○，而當場查獲，並於其上開機置物箱內，扣得上開拔
    釘器及螺絲起子各1 支（警方已發還另以拍照存證）【起訴
    部分：同上署94年度偵字第2695 6號案件】。
三、案經高雄縣政府警察局鳳山分局報告臺灣高雄地方法院檢察
    署檢察官偵查起訴暨移請併案審理。
    理    由
壹、程序方面
    按當事人、代理人或辯護人於法院調查證據時，知有第159
    條第1 項不得為證據之情形，而未於言詞辯論終結前聲明異
    議者，視為有前項之同意，刑事訴訟法第159 條之5 定有明
    文。本案被告甲○○於本院95年2 月10日準備程序、95年3
    月21日審判時，對於被害人丙○○、趙清福，與證人丁○○
    、黃坤德於警詢中所為之陳述，及高雄縣政府警察局鳳山分
    局扣押物品目錄表、現場照片14張、併案之案發現場監視錄
    影光碟5 片（見同上署94年度偵字第27944 號卷最後一頁光
    碟片存放之牛皮紙袋中】等，固均係被告以外之人於審判外
    所為之陳述，屬於傳聞證據，惟告均未於上開言詞辯論終結
    前聲明異議者，視為有前項之同意，且法院審酌該言詞陳述
    或書面陳述作成時之情況，亦認為適當，爰依上揭規定，是
    本件上開被害人、證人，及其書證，均具有證據能力，自得
    為證據。
貳、實體方面
一、訊據被告甲○○於上揭事實欄二之時地，以扳手竊得趙清福
    所有預備輪胎1 個之事實固坦認不諱，惟矢口否認上揭事實
    欄一之時地竊盜犯行，並辯稱：伊騎上開機車至石頭家族檳
    榔攤貨櫃屋前，因不小心滑倒，迨爬起來整理身體之際，發
    現有一個人手抱著一箱飲料，很慌張往檳榔攤貨櫃屋內跑入
    ，伊乃尾隨進入該貨櫃屋內，詎伊腳踢到已散落滿地的舒跑
    運動飲料，乃隨手拾起該貨櫃屋內地上之舒跑運動飲料一罐
    ，此時，適有目擊證人丁○○看到，伊即問丁○○上開飲料
    是否偷來的，惟丁○○非但不理伊，尚且打電話，不久，警
    察就來了云云。經查：
  (一)被告於上揭事實欄二之時地，與綽號「阿豪」之成年男子共
    同以以扳手竊得趙清福所有之車牌號碼2182-XB 號自用小客
    車上固定預備輪胎1 個之事實，業據被害人趙清福於警詢時
    指訴綦詳，與被告於本院95年2 月10日準備程序、95年3 月
    21日審判時之供述情節相符，並有警方於被告警詢時播放上
    開案發現場監視錄影光碟5 片（見同上署94年度偵字第2794
    4 號卷最後一頁光碟片存放之牛皮紙袋中）在卷可稽。再參
    被告於警詢時供述：監錄系統內錄影帶之人確實是我本人，
    而現場尚有一名綽號阿豪的在機車上把風，我下車行竊，我
    用一把扳手將其螺絲鬆開，然後將所竊得預備輪胎放置在機
    車腳踏板上，之後，渠二人騎機車往鳳山方向離去。上開機
    車係伊向黃坤德以新台幣8 千元買得，但尚未辦理移轉過戶
    等情綦詳，核與證人黃坤德於警詢之證述情節相符，是本件
    上開扳手雖未扣案，惟被告以該扳手將固定固定預備輪胎1
    個之螺絲鬆開，足見該扳手1 支係質地硬銳之客觀上具傷人
    危險性可供兇器使用，且被告上開自白與事實相符，應堪採
    信。是本件被告與綽號阿豪的成年男子共同攜帶兇器於上揭
    時地竊盜犯行之事證明確，應堪認定。
  (二)又被告上揭事實欄一時地撬開丙○○經營之石頭家族檳榔攤
    貨櫃屋上窗戶，竊得屋內飲料之事實，業據證人丁○○於
    警詢時證述：伊有事路過該檳榔攤，因該攤老闆娘丙○○曾
    向伊提起遭竊情事，並央請伊路過該檳榔攤時加強注意，94
    年11月20日當天係星期天，而該檳榔攤未營業但有一部機車
    停在該攤外面，我就查看該檳榔攤貨櫃屋上鐵皮窗戶已被撬
    開，並看見屋內有一名男子在喝飲料，而屋內物品散落滿地
    ，伊見狀立即連絡老闆娘丙○○等語，並於本院95年2 月10
    日訊問時陳稱：事發當時我去幫同事買東西，經過檳榔攤時
    ，看到一部已經熄火的機車上面插著鑰匙停在檳榔攤外，我
    就下車透過被破壞的窗戶往檳榔攤內看，就看到被告面向外
    面觀看手持1 罐舒跑飲料好像在作勢喝的動作，這時被告看
    到我，被告就由貨櫃屋內走出屋外，並詢問我是否老闆，並
    說之前有一個人進來，他才進來查看的，但我並沒有看到其
    他人，於是就叫被告不要走，然後，我就馬上打電話給老闆
    娘，隨後老闆娘、老闆及其小孩就到場了等語綦詳，核與被
    害人丙○○於本院95年2 月10日訊問時指稱：我要離開檳榔
    攤時，有將檳榔攤窗戶兩片及兩片門都上鎖，且窗戶及門也
    都是完好的.... ， 我到達現場時，窗戶及門鎖已經被破壞
    了，就是只有鐵門沒有被破壞，另外一道鐵捲門中間鑲鉗的
    鎖有被破壞，被告手持的那罐舒跑飲料必須破壞那道鐵捲門
    ，才能進到裡面拿得到等語，並於本院95年3 月21日審判時
    證述：丁○○打手機給我，並告訴我說我的檳榔攤有人闖入
    ，我央人報警並就趕至上開檳榔攤，就看到被告在檳榔攤門
    口，並坐在機車腳踏板上，且被告要求我放過他，並說今天
    損失的他要賠償我等語情節亦大致吻合，並有上開扣押物品
    目錄表、現場照片14張在卷可稽。再酌，被告於本院95年
    2 月10日準備程序時供述：「94年11月20日下午1 時50分許
    ，我騎機車到石頭家族檳榔攤時，不小心滑倒，我爬起來在
    整理身體時，當時看到一個人手抱著一箱飲料，他看到我很
    慌張往檳榔攤的貨櫃內跑，我就尾隨進入檳榔攤（見本院卷
    95年2 月10日準備程序筆錄第２頁）等語，及被告於94年9
    月20日警詢時供述：伊尾隨不詳男子進入檳榔攤的貨櫃內之
    時間大約30秒至50秒之久等語，互核比對與被害人丙○○於
    本院95年3 月21日審判時指訴：他說他有看到一個人，他是
    要幫我抓偷，並說他為了抓小偷摔倒，但因為那天是下雨，
    如果被告有摔倒的話，身上應該會很髒等語，與證人丁○○
    於本院上開證述：被告說之前有一個人進入檳榔攤的貨櫃內
    ，他才進來查看的，但我並沒有看到其他人等語，及上開卷
    附現場現檳榔攤的貨櫃照片14張等情綜合觀之，是本件被告
    倘係不小心摔倒者，衡情於見到證人丁○○之第一時間內即
    應表明，且雨天摔倒之衣服應有髒物染衣之跡，惟被告當時
    衣服乾淨，再者，證人丁○○抵現場僅見到被告在檳榔攤的
    貨櫃內喝飲料，而未見到任何其他人出入之情形，因此，被
    告上開所辯應係心虛臨時杜撰，並與事實、經驗法則不符，
    殊無可信。查上開卷附現場現檳榔攤的貨櫃照片14張之編
    號14照片所示拔釘器及螺絲起子各1 支係屬鐵鋼質地硬尖銳
    可撬開編號5 照片所示窗戶，應係客觀上具傷人危險性可供
    兇器使用之工具無信訛。是本件被告於上開時地攜帶兇器上
    揭竊盜犯行之事證明確，洵堪認定。
二、按拔釘器及螺絲起子、扳手之質地硬尖銳可撬開、鬆開緊接
    窗戶及固定螺絲，客觀上均具有傷人危險性，可供兇器使用
    之工具，係屬兇器之一種。(一)查被告攜帶拔釘器及螺絲起子
    之兇器，於上開事實欄一、時地撬開丙○○經營之石頭家族
    檳榔攤貨櫃屋上窗戶，並竊得屋內飲料之所為，係犯刑法第
    321 條第1 項第3 款攜帶兇器竊盜罪。(二)又被告與綽號阿豪
    的成年男子共同攜帶扳手兇器1 支，於上揭時地竊得車主趙
    清福所有之車上預備輪胎1 個的行為，係犯刑法第321 條第
    1 項第3 款攜帶兇器竊盜罪；又被告與綽號阿豪的成年男子
    就上揭攜帶兇器加重竊盜部分，有犯意聯絡及行為分擔，均
    為共同正犯。(三)再被告前後2 次竊盜犯行，時間緊接，犯罪
    構成要件相同，顯均係基於概括之犯意反覆為之，應依刑法
    第56條之連續犯規定，論以情節較重之共同攜帶兇器竊盜一
    罪，並加重其刑。(四)至於檢察官聲請併案審理部分【上開被
    告與綽號阿豪的成年男子就上揭攜帶兇器加重竊盜之併辦事
    實部分】，與本件起訴審理部分【上開被告攜帶拔釘器及螺
    絲起子撬開丙○○經營之石頭家族檳榔攤貨櫃屋上窗戶，並
    竊得屋內飲料之起訴事實部分】，二者具有連續犯之裁判上
    一罪之關係，理由詳如上述，依審判不可分原則，本院自屬
    有權一併審理，併此敘明。
三、玆審酌被告前於93年間，因侵占案件，經本院於93年11月9
    日，以93年度簡字第5356號判處罰金2 千元，如易服勞役，
    以300 元折算1 日確定，嗣於94年2 月21月入監易服勞役，
    並於94年2 月26日縮刑期滿，並於翌日即94年2 月27日因罰
    金易服勞役執行完畢出監，並有臺灣高等法院被告前案紀錄
    表、院被告院內索引卡紀錄表、被告施用毒品案件紀錄表、
    本院93年度簡字第5356號判決書各1 件在卷可按，是被告既
    有上開侵占罪之經驗，且係26歲許之正常成年人，應知悉被
    害人丙○○經營之石頭家族檳榔攤貨櫃屋內財物及被害人趙
    清福所有之車上預備輪胎1 個係他人財物，竟攜帶拔釘器及
    螺絲起子、扳手，客觀上均具有傷人危險性，可供兇器使用
    之工具竊盜，且其於攜帶兇器竊取被害人丙○○經營之石頭
    家族檳榔攤貨櫃屋內財物後否認犯行，亦無悔意，量刑本應
    從重，惟念其坦認上開攜帶兇器竊取被害人趙清福所有之車
    上預備輪胎1 個，並請求從輕量刑之自新機會，且考量渠犯
    罪之動機、目的、手段、素行等一切情狀，爰量處如主文所
    示刑。至於上開客觀上均具有傷人危險性，可供兇器使用之
    拔釘器及螺絲起子各1 支，雖係本件被告行竊工具，但均非
    被告所有，亦經被告供明在卷，且上開扳手1 支，雖係被告
    行竊工具，但未扣案，為避免日後執行困難，是本件拔釘器
    及螺絲起子、扳手各1 支，均不予諭知沒收之宣告，附此敘
    明。
四、至於公訴意旨認：被告上開攜帶拔釘器及螺絲起子各1 支撬
    開被害人丙○○經營之石頭家族檳榔攤貨櫃屋上窗戶，並踰
    越入內行竊之所為，係犯刑第321 條第1 項第2 款毀越安全
    設備之加重竊盜罪、第306 條侵入住宅罪等語，固非無見。
    惟按住宅係人類日常住居生活作息之場所，原屬建築物之一
    種，雖與一般建築物之概念不盡相同，惟須具有固定性之房
    舍，始克相當，而本件被害人丙○○經營之石頭家族檳榔攤
    貨櫃屋，並非被害人丙○○為生活起居之棲身處所，且活動
    貨櫃（俗稱貨櫃屋）自與社會上一般所謂住宅之建築物有別
    ；又縱其在貨櫃上設置有門窗之設備，然此設備亦與一般設
    置於住宅或建築物上之門扇、窗戶等，在社會通常觀念上足
    認具有防盜功能性質之安全設備不同。故被告上開攜帶兇器
    撬開被害人丙○○之石頭家族檳榔攤貨櫃上窗戶，並入內竊
    取財物之行，應僅能成立攜帶兇器之加重竊盜罪，即不另構
    成刑第321 條第1 項第2 款毀越安全設備之加重竊盜罪、第
    306 條侵入住宅罪，並有司法院公報第37卷5 期101-102 頁
    之83年12月19日司法院 (83) 廳刑一字第20483 號函之法律
    座談會結論1 件在卷可參，是本件此部分之公訴意旨稍有未
    洽，應予敘明，且玆因公訴意旨認毀越安全設備之加重竊盜
    罪此部分與上揭論罪部分具有實質上一罪關係，而刑法第30
    6 條侵入住宅罪此部分與上揭論罪部分具有牽連之法律同一
    的裁判上一罪關係，爰均不另為無罪之諭知，併此敘明。
據上論斷，應依刑事訴訟法第299 條第1 項前段，刑法第28條、
第56條、第321 條第1 項第3 款，判決如主文。
本案經檢察官乙○○到庭執行職務
中    華    民    國    95      年    4     月   4    日
            刑事第三庭  審判長法官  張意聰
                              法官  郭瓊徽
                              法官  施添寶
中    華    民    國    95    年    4     月    4     日
以上正本證明與原本無異。
如不服本判決，應於收受送達後10日內向本院提出上訴書狀。
                            書記官  陳威志
附錄本案論罪科刑法條全文
中華民國刑法第321 條第1項第3款
犯竊盜罪而有左列情形之一者，處六月以上五年以下有期徒刑：
三  攜帶兇器而犯之者。


司法院資訊處製作；財團法人民間司法改革基金會備份。
